---
title: "Procedimiento para cargar los datos 2020 y del 2021 del TICometro a la base de SQL"
---

```{r, include = FALSE}
knitr::opts_chunk$set(
  collapse = TRUE,
  comment = "#>",
  warning = FALSE,
  message = FALSE
)
```

## Introducción

A continuación se reporta la forma y decisiones involucradas para subir los datos csv a una base de datos SQL. Cabe mencionar que, en un principio, los datos originales fueron entregados a Daniel Amieva por Angela ..... Ese archivo no se encuentra en este foler.

Cargamos, entonces, este archivo a R. Para maniobrar facilmente paths dentro del proyecto recomiendo usar el paquete `{here}`.

```{r setup}
here::i_am("Documentos_relacionados/SubirTICometro_a_db_2021.Rmd"  ) 
#Cargamos una libreria para manipular los datos 
library(dplyr)
```


# El TICOMETRO 2021

#*Preview data
```{r loadticometro2021}
library(readr)
#Codigo para cargar el csv al ambiente de R
tidy_TICometro2021 <- readr::read_csv(
  here::here("C:/Users/amiev/OneDrive - UNIVERSIDAD NACIONAL AUTÓNOMA DE MÉXICO/Documents/DGTIC/Ticometro_Data/data_truth", #folder al que pertenece el archivo
             "Bachillerato_TICometro2021_completa_v2.csv"), #nombre del archivo
  locale = locale(encoding = "ISO-8859-1")
)

```

Esta base de datos esta compuesta por `r ncol(tidy_TICometro2021)` variables y `r nrow(tidy_TICometro2021)` registros. Los registros se ven así:

```{r sneakpeak}
sample_data <- tidy_TICometro2021 %>% 
                sample_n(500)

head(sample_data)

```



#* Columnas que se usa y porqué se ignorarán otras

En reunión con el equipo de trabajo TAV, la Dra. Kriskaustzy comentó que es de poco interés y valor informativo saber cuánto tiempo se tardaron los estudiantes en acabar el TICometro, puesto que existe la posibilidad de que por X o Y razones la gente se tomó un break de la encuesta para tratar otros temas. Existe la posibildad, no obstante, de integrar esta información a la base de datos facilmente.

Las columnas que se usan en la App son las siguientes y se hace referencia a cuales columnas son requeridas para crearlas :

```{r selector de columnas}
ticometro_2021_columns <- colnames(tidy_TICometro2021)

selected_ticometro_2021_columns <- tidy_TICometro2021 %>% select(!c(`Comenzado en`, Finalizado, Tiempo_empleado)) %>% colnames(.)
```

Todas las columnas son:`r ticometro_2021_columns`

Las columnas que estaran en la plataforma son: `r selected_ticometro_2021_columns`

#* Transformar e Insertar datos a la base SQL

```{r seleccionacolumnas2021}
ticometro_selected_2021 <- tidy_TICometro2021 %>% select(!c(`Comenzado en`, Finalizado, Tiempo_empleado))
```

#** unique values


Notesen los valores unicos por columna!!!!!!!

```{r}
unique_list <- purrr::map(c(1:27),
 \(x) {
   unique(ticometro_selected_2021[[x]])
 }                         
)


```

# **rename columns 

```{r rename2021}
colnames(ticometro_selected_2021)[c(7,12)] <- c("escuela_de_procedencia","plataformas_edu_known")

colnames(ticometro_selected_2021)
```


#** Prueba pivotear los datos

```{r pivotea2021}
#columnas fijas
pivoted_columns_2021 <- ticometro_selected_2021 %>% select(13:21) %>% colnames(.)

pivoted_ticometro_2021 <- ticometro_selected_2021 %>% tidyr::pivot_longer(all_of(pivoted_columns_2021), names_to = "opcion", values_to = "plataformas_known") %>% 
  filter(plataformas_known != "0") %>%  #column is character type
  select(!c(opcion))
```

Al hacer el pivoteo el numero de registros aumenta. Ahora la base  de datos esta compuesta por `r ncol(pivoted_ticometro_2021)` variables y `r nrow(pivoted_ticometro_2021)` registros. Cuando antes la base de datos esta compuesta por `r ncol(tidy_TICometro2020)` variables y `r nrow(tidy_TICometro2020)` registros.

#*** ejemplo con datos pivoteados

```{r conteoxgrupo2021pivoteado}
respuesta_piv <- pivoted_ticometro_2021 %>% 
  select(institucion, grupo, cinta) %>% 
  group_by(institucion, grupo) %>% 
  count(cinta)
```

```{r conteoxgrupo2021pivoteado}
respuesta_unpiv <- ticometro_selected_2021 %>% 
  select(institucion, grupo, cinta) %>% 
  group_by(institucion, grupo) %>% 
  count(cinta)
```

NO ES IGUAL. Y POR AHORA NO SE COMO SELECIONAR DISTINTOS REGISTROS PORQUE SE DUPLICA TODO LO DEMAS. POR LO QUE AHORA LO DEJARE CON LAS FUNCIONES QUE MANEJAN OPCION MULTIPLE EN EL SITIO DE CONSULTA

#** Orden de las columnas
```{r relocateColumns}
TICometro_2021_clean <- ticometro_selected_2021 %>% 
  select(1:3, 6:12, 22:23, 4, 24:27, 5, 13:21)

col_clean_names_2021 <- colnames(TICometro_2021_clean)

```

## SPECIAL DELETE

Por orden de Angelica se va a borrar el registro correspondiente al ENP 2 grupo 104. 

```{r deleteSpecial}
TICometro_2021_clean <- TICometro_2021_clean %>% 
  filter(!(grupo == 104 & institucion == "ENP 2"))
```

Se eliminan 5 registros correspondiente a esas caracteristicas

#* Conexión a la base de datos SQL

Las credenciales se guardan en las variables de ambiente por computadora por seguridad.

```{r conexionSQL}
con <- DBI::dbConnect(
  odbc::odbc(),
  Driver = "PostgreSQL ANSI",
  Server = "132.248.10.243",
  Database = "resultados",
  UID = Sys.getenv("R_resultadosTIC_db_user"),
  #environment variable for user
  PWD = Sys.getenv("R_resultadosTIC_db_user_psswrd"),
  #environment variable for password
  Port = 5432
)
```

```{sql, connection = con}
SET client_encoding = 'UTF8';
```

#** Inserta tabla
**codigo ejecutado bajo demandanda. no es automatico**
```{r Insertdata, eval=FALSE}
library(dbplyr)

#Codigo para crear autoimaticamente una tabla en la base de datos SQL
copy_to(dest = con,
        #copy dataframe to remote db source
        df = TICometro_2021_clean,
        # name for  new remote table
        name = "ticometro_resultados_2021", 
        temporary = FALSE,
        #Ensures process is repeated in reference to data_truth
        overwrite = TRUE, 
        # escoger los indices adecuados: STILL TO BE DECIDED
        indexes = list(
    c("institucion", "grupo"), #referencia base y constante
    col_clean_names_2021[1:27] #un indice para cada columna
    
  ) 
        )                 



test_table_connection <- tbl(con, "ticometro_resultados_2021")

beepr::beep(sound = 2)
```


# Repeat process

##** DO NOT RUN

```
DROP TABLE IF EXISTS "ticometro_resultados_2021"
```

#** write csv for distribution

```{r writeTICometro2021}
data.table::fwrite(
  TICometro_2021_clean,
  here::here("C:/Users/amiev/OneDrive - UNIVERSIDAD NACIONAL AUTÓNOMA DE MÉXICO/Documents/DGTIC/Ticometro_Data/data_truth",
  "data_in_db_TICometro2021.csv"),
  bom = TRUE
)
```





